【裁判字號】    98,抗,1242
【裁判日期】    981201
【裁判案由】    聲請定其應執行刑
【裁判全文】
臺灣高等法院刑事裁定                  98年度抗字第1242號
抗  告  人
即  受刑人  甲○○
                    現於臺灣宜蘭監獄
上列抗告人因聲請定其應執行刑案件，不服臺灣板橋地方法院中
華民國98年10月19日裁定（98年度聲字第5087號），提起抗告，
本院裁定如下：
    主  文
原裁定撤銷。
甲○○因犯如附表所載之罪，所處如附表所載之刑，應執行有期
徒刑陸年貳月。
    理  由
一、抗告意旨略以：刑法修正後，將過去連續犯改為一罪一罰。
    新法實施以來，一些重罪，法院於定應執行刑時，均會從輕
    。依比例原則，抗告人所犯數罪，亦應從輕，原裁定卻量處
    重刑，請撤銷改判等語。
二、原裁定略以：聲請意旨略以：受刑人甲○○因竊盜及違反
    毒品危害防制條例等案件，先後經法院判決如附表所示之刑
    確定，應依刑法第53條及第51 條第5款規定，定其應執行之
    刑，爰依刑事訴訟法第477條第1項規定聲請裁定定其應執行
    之刑等語。查受刑人甲○○因犯竊盜及施用第一級、第二
    級毒品等罪，經臺灣高等法院、本院先後判處如附表所示之
    刑，均經分別確定在案，有各該刑事判決書及臺灣高等法院
    被告前案紀錄表各乙份附卷可參。從而本件聲請人之聲請為
    正當，爰依刑事訴訟法第477條第1項，刑法第53條、第51條
    第5 款，定應執行刑為有期徒刑陸年拾月，並諭知如易科罰
    金，以新臺幣壹仟元折算壹日等語。
三、經查：法律上屬於自由裁量之事項，並非概無法律性之拘
    束。法院就自由裁量權之行使，除不得逾越法律所規定範圍
    之外部性界限外，尚應受比例原則、公平正義原則之規範，
    謹守法律秩序之理念，體察法律之規範目的，使其結果實質
    正當，合於裁量之內部性界限，俾與立法本旨相契合。刑法
    第五十一條第五款規定數罪併罰，宣告多數有期徒刑者，應
    於各刑中之最長期以上，各刑合併之刑期以下，定其應執行
    之刑期，但不得逾三十年，其就數罪併罰，固非採併科主義
    ，而係採限制加重主義，就俱發各罪中，以最重之宣告刑為
    基礎，由法院參酌他罪之宣告刑，裁量加重定之，且不得逾
    法定之三十年最高限制，此即外部性界限。然上揭定其應執
    行刑，既屬刑法賦予法院自由裁量之事項，其應受內部性界
    限之拘束，要屬當然。而刑法修正將連續犯、常業犯規定悉
    予刪除，考其立法目的，係基於刑罰公平原則考量，杜絕僥
    倖犯罪心理，並避免鼓勵犯罪之誤解，乃改採一行為一罪一
    罰。是定其刑期時，除仍應就各別刑罰規範之目的、輕重罪
    間體系之平衡、整體犯罪非難評價、各行為彼此間之偶發性
    、與被告前科之關聯性、各行為所侵害法益之專屬性或同一
    性、數罪對法益侵害之加重效應、罪數所反映之被告人格特
    性與犯罪傾向、社會對特定犯罪例如一再殺人或販毒行為處
    罰之期待等，為綜合判斷外，尤須參酌上開實現刑罰公平性
    ，以杜絕僥倖、減少犯罪之立法意旨，為妥適之裁量。最高
    法院96年度台上字第7583號判決意旨參照）。本件觀諸附表
    所示各罪，顯難謂僅係偶發之犯罪等情，則原審定應執行刑
    之職權行使，難認與刑罰規範目的、刑事政策等法律之內部
    性界限，有所不合。抗告意旨認係違反比例原則云云，尚有
    誤會。司法院大法官會議解釋釋字第144 號解釋：數罪併
    罰中之一罪，依刑法規定得易科罰金，若因與不得易科之他
    罪併合處罰結果而不得易科罰金時，原可易科部分所處之刑
    ，自亦無庸為易科折算標準之記載。至於釋字第366 號，係
    指裁判確定前犯數罪，分別宣告之有期徒刑均未逾六個月之
    情形。本件附表所示各罪，雖有得易科罰金之罪，惟亦有逾
    六月以上，不得易科罰金者。因此，依上說明，定應執行刑
    時，即不得易科罰金，原裁定卻諭知易科罰金，尚有未洽，
    抗告雖未指摘及此，惟原裁定有上述瑕疵可指，應由本院撤
    銷改判，爰審酌附表所示之罪，增訂之應執行刑（即內部界
    限為七年），及所犯各罪為彼此間之偶發性、與被告前科之
    關聯性、各行為所侵害法益之專屬性或同一性（即有多次吸
    毒、竊盜）、數罪對法益侵害之加重效應、罪數所反映之被
    告人格特性與犯罪傾向等情，裁定如主文第二項所示。
四、據上論結，應依刑事訴訟法第413條後段，第477條第1項，
    刑法第53條、第51條第5款，裁定如主文。
中    華    民    國    98    年    12    月    1     日
                  刑事第十八庭審判長法  官  吳鴻章
                                    法  官  汪梅芬
                                    法  官  周政達
以上正本證明與原本無異。
不得再抗告。
                                    書記官  廖純瑜
中    華    民    國    98    年    12    月    1     日


司法院資訊處製作；財團法人民間司法改革基金會備份。
